【裁判字號】    94,訴,3961
【裁判日期】    950111
【裁判案由】    強盜等
【裁判全文】
臺灣高雄地方法院刑事判決              94年度訴字第3961號
公  訴  人  臺灣高雄地方法院檢察署檢察官
被      告  丙○○
指定辯護人  本院公設辯護人甲○○
上列被告因強盜等案件，經檢察官提起公訴（94年度偵字第2286
3 號）及移送併辦審理（94年度偵字笫26165 號），本院判決如
下：
    主  文
丙○○收受贓物，處有期徒刑月；又意圖為自己不法之所有，
攜帶兇器，以脅迫至使不能抗拒，而取他人之物，處有期徒刑柒
年。應執行有期徒刑柒年壹月。
    事  實
一、丙○○於民國94年10月2 日晚上9 時許，在高雄縣梓官鄉○○路旁，已知悉不詳姓名年籍人士所交付，車牌號碼OPI-24
    9 號重型機車，未檢附行車執照等合法來源，可能係來路不
    明之贓物（該車係戊○○於94年10月2 日晚上7 時許停放在
    高雄縣梓官鄉○○路456 巷4 號前，於翌日上午6 時30分發
    現失竊），竟仍基於收受贓物亦不違背其本意之犯意，收受
    上揭機車騎乘使用。其於收受上揭機車後，因缺錢花用，復
    另行起意，基於意圖為自己不法之所有，於94年10月3 日凌
    晨3 時14分許，頭戴深藍色鴨舌帽，口戴黑色口罩，身著黑
    夾克上衣及白色7 分褲，腳穿藍白相間球鞋，騎乘前開重型
    機車至高雄縣彌陀鄉○○村○○路39號全家便利商店，於將
    上揭機車停放於便利商店門口後下車，並攜帶其所有客觀上
    可供兇器使用之小武士刀1 把（未扣案，含刀柄約45公分長
    ，鐵質材質，非屬槍砲彈藥刀械管制條例笫4 條所規範之刀
    械）藏於胸前夾克內獨自進入上開便利商店，入內後拿出上
    開小武士刀指向便利商店店員丁○○（未架住或觸及店員身
    體），脅迫及喝令丁○○將收銀機抽屜打開，至使丁○○見
    狀心生畏怖無法抗拒，而任由丙○○取走抽屜內現金新臺幣
    3,100 元，丙○○得手後隨即騎乘上開重型機車離去，並將
    該小武士刀棄置蚵仔寮漁港海中。嗣於94年10月5 日凌晨3
    時15分許，在高雄縣梓官鄉○○路353 號前，因丙○○手持
    保特瓶替車牌號碼OPI-249 號重型機車加油，行跡可疑，而
    為警查悉上開重型機車係戊○○失竊之機車因而查獲。又經
    丙○○同意帶同警方前往其高雄縣梓官鄉○○路313 巷31號
    住處內扣得其所有上開作案時穿戴之鴨舌帽1 頂、口罩1 個
    、黑夾克上衣及白色七分褲各1 件。
二、案經高雄縣政府警察局岡山分局報請臺灣高雄地方法院檢察
    署檢察官偵查起訴及移送併辦。
    理  由
壹、程序方面
一、按被告以外之人於偵查中向檢察官所為陳述，除顯有不可信
    之情況者外，得為證據，刑事訴訟法第159 條之1 第2 項定
    有明文。偵查中對被告以外之人所為之偵查筆錄，或被告以
    外之人向檢察官所提之書面陳述，性質上均屬傳聞證據。惟
    現階段刑事訴訟法規定檢察官代表國家偵查犯罪、實施公訴
    ，依法其有訊問被告、證人及鑑定人之權，證人、鑑定人且
    須具結，而實務運作時，檢察官偵查中向被告以外之人所取
    得之陳述，原則上均能遵守法律規定，不致違法取供，其可
    信度極高。本件證人即被害人戊○○、丁○○於檢察官偵查
    中所為之證述，性質上雖屬傳聞證據，惟係偵查中向檢察官
    所為之證述，並經具結，且無顯有不可信之情況，衡諸上開
    規定，自具有證據能力。
二、次按除前三條（即刑事訴訟法笫159 條之1 至159 條之3）
    之情形外，下列文書亦得為證據：(一)除顯有不可信之情況外
    ，公務員職務上製作之紀錄文書、證明文書；(二)除顯有不可
    信之情況外，從事業務之人於業務上或通常業務過程所須製
    作之紀錄文書、證明文書；(三)除前二款之情形外，其他於可
    信之特別情況下所製作之文書，刑事訴訟法笫159 條之4 定
    有明文。經查，卷附扣押筆錄、搜索扣押筆錄、扣押物品目
    錄表、高雄縣警察局車輛尋獲電腦輸入單、車輛竊盜、車牌
    失竊資料個別查詢報表─查詢車輛認可資料，雖屬被告以外
    之人於審判外之書面陳述，惟均係具公務員本於法定職務所
    製作，且可信性及正確性極高，衡諸上開規定，上開文書自
    得為證據，而具有證據能力。
三、又按被告以外之人（包括證人、鑑定人、告訴人、被害人及
    共同被告等）於審判外之陳述雖不符刑事訴訟法第159 條之
    1 至之4 等四條之規定，而經當事人於審判程序同意作為證
    據，法院審酌該言詞陳述或書面陳述作成時之情況，認為適
    當者，亦得為證據；當事人、代理人或辯護人於法院調查證
    據時，知有刑事訴訟法第159 條第1 項不得為證據之情形，
    而未於言詞辯論終結前聲明異議者，視為有前項之同意，同
    法第159 條之5 定有明文。立法意旨在於傳聞證據未經當事
    人之反對詰問予以核實，原則上先予排除。惟若當事人已放
    棄反對詰問權，於審判程序中表明同意該等傳聞證據可作為
    證據；或於言詞辯論終結前未聲明異議，基於尊重當事人對
    傳聞證據之處分權，及證據資料愈豐富，愈有助於真實發見
    之理念，且強化言詞辯論主義，使訴訟程序得以順暢進行，
    上開傳聞證據亦均具有證據能力。本件證人丁○○於警詢中
    所為陳述、贓物認領保管收據，其性質雖屬傳聞證據，且查
    無符合同法第159 條之1 至之4 等前四條之情形，然上開警
    詢筆錄內容及書面陳述，業經被告及辯護人同意作為本案之
    證據，並經本院審理時予以提示並告以要旨，且各經檢察官
    及被告表示意見，當事人已知上述筆錄內容等乃傳聞證據，
    亦未於言詞辯論終結前對該筆錄內容等異議，而本院審酌上
    開筆錄、贓物認領保管收據等作成時之情況，亦無不當取供
    等情形，認為以之作為本案之證據亦屬適當，是衡諸上揭規
    定，證人丁○○於警詢中所為陳述及贓物認領保管收據應均
    具有證據能力。
四、末按傳聞法則乃對於被告以外之人於審判外之言詞或書面陳
    述，亦即針對被告以外之人於審判外以言詞或書面所為之供
    述證據而為之規範。查卷附超商監視錄影器翻拍照片、查獲
    鴨舌帽等扣案物照片、丟棄武士刀處及全家便利商店現場等
    照片均係以科學、機械之方式，對於所拍攝內容所為忠實且
    正確之記錄，性質上並非供述證據，應無刑事訴訟法第159
    條第1 項規定之適用，又前開照片並查無不得為證據之狀況
    ，自具有證據能力。
貳、實體方面
一、上揭事實，業據被告丙○○於本院審理時供認不諱，核與證
    人即車牌號碼OPI-249 號機車所有人戊○○於偵訊中證稱：
    我於91年10月3 日上午6 時30分，在高雄縣梓官鄉○○路45
    6 巷4 號，發現我的機車被偷，我最後看到OPI-249 號機車
    ，是在94年10月2 日晚上7 時許等語（見偵一卷笫26、27頁
    ），及證人即便利商店店員丁○○於警詢中陳稱：94年10月
    3 日凌晨3 時14分許，在我所打工之全家便利商店，見一男
    性歹徒頭戴鴨舌帽，戴深色口罩，黑色風衣，手持武士刀，
    入店後大聲喝令我將收銀機抽屜打開並催促我快一點，之後
    即趴於櫃臺將收銀機抽屜內現金取走並快速離去，前後約40
    秒，損失經清點為3,100 元整。歹徒所持凶器像小武士刀，
    連刀柄約45公分。經我當場指認，丙○○就是持刀強盜我財
    物之人等語（見警一卷笫4 至6 頁）；於偵訊中證稱：我於
    94年10月3 日凌晨3 時14分許，在高雄縣彌陀鄉○○路39號
    的全家便利商店被搶。丙○○拿刀子站在櫃臺前面，然後拿
    了3,100 元等語（見偵一卷笫26頁）均相符。又被告於94年
    10月5 日凌晨3 時15分許，在高雄縣梓官鄉○○路353 號前
    ，為警查獲戊○○所失竊之車牌號碼OPI-249 號重型機車1
    台及機車鑰匙3 支（均已發還戊○○具領保管）及於同日下
    午4 時5 分許，在高雄縣梓官鄉○○村○○路313 巷31號扣
    得被告強盜全家便利商店時所穿戴之黑夾克上衣、白色7 分
    褲、鴨舌帽、口罩等物等情，亦有扣押筆錄、搜索扣押筆錄
    各1 份、扣押物品目錄表各2 份及贓物認領保管單1 份在卷
    可憑。此外，復有超商監視錄影器翻拍照片、被告作案時穿
    戴之鴨舌帽等物查獲照片、丟棄武士刀處及全家超商現場等
    照片共26幀（見警二卷笫67至81頁）、高雄縣警察局車輛尋
    獲電腦輸入單、車輛竊盜、車牌失竊資料個別查詢報表─查
    詢車輛認可資料各1 份附卷可佐，事證明確，被告犯行洵堪
    認定，應予依法論科。
二、按刑法上所謂兇器，其種類並無限制，凡客觀上對於人之生
    命、身體、安全構成威脅，具有危險性之兇器均屬之，且祇
    須犯罪時攜帶此種具有危險性之兇器為已足，並不以攜帶之
    初有行兇之意圖為必要（最高法院79年度台上字第5253號判
    例意旨參照）。查被告持以強盜之小武士刀1 把，雖因被告
    犯案後丟棄海中無法尋獲而未扣案，然上開小武士刀含刀柄
    約45公分長，係鐵質材質乙情，業據被告本院審理時供承甚
    明在卷（見本院卷笫24頁），另衡諸日常生活經驗法則，小
    武士刀之刀刃均甚鋒利，是被告強盜時所持之上開小武士刀
    ，既質地堅硬，且刀刃鋒利，以之揮砍，客觀上對人之生命
    、身體、安全構成威脅，顯為具有危險性之兇器無訛。是核
    被告所為，係犯刑法第349 條笫1 項收受贓物罪及同法第33
    0 條第1 項之攜帶兇器強盜罪（犯刑法笫328 條第1 項之強
    盜罪而有同法第321 條第1 項第3 款之情形）。被告所犯上
    開2 罪，犯意各別，行為互殊，應予分論併罰。又移送併辦
    部分之犯罪事實與起訴犯罪事實係同一事實，附此敘明。爰
    審酌被告前無犯罪前科紀錄，有臺灣高等法院被告前案紀錄
    表1 份附卷可按，素行良好。其收受他人遭竊之機車騎乘使
    用，增加機車所有人追索其遭竊機車之困難。又因缺錢花用
    一時失慮而為本案強盜犯行，於持刀強盜他人財物之過程中
    並未傷害被害人，且被害人遭強盜之財物非鉅僅3,100 元，
    被告犯罪後於本院審理時坦承全部犯行，且自警詢時起即坦
    承強盜犯行，並表示知錯悔悟之意，犯後態度甚佳及其智識
    程度、生活狀況等一切情狀，分別量處如主文所示之刑，並
    定其應執行刑，以資懲儆。扣案黑夾克上衣、白色七分褲、
    鴨舌帽、口罩等物，係被告騎乘機車時穿戴後直接進入超商
    ，被告亦無以之遮掩容貌等之意，已據被告於審理中供述甚
    明，自與本件強盜犯行無密切直接關連性，且亦非違禁物，
    爰不予宣告沒收。至被告強盜時所持小武士刀1 把，已經被
    告供述於犯案後棄置蚵仔寮漁港海中而未扣案，且經被告帶
    同警察前往該處亦未尋獲，當已滅失，故亦不予宣告沒收，
    附此敘明。
據上論斷，應依刑事訴訟法第299 條第1 項前段、刑法笫349 條
笫1 項、第330 條第1 項、笫51條笫5 款，罰金罰鍰提高標準條
例第1 條前段，判決如主文。
本案經檢察官乙○○到庭執行職務。
中    華    民    國    95    年    1     月    11    日
                  鳳山刑事第一庭審判長法  官  陳志銘
                                      法  官  林芳華
                                      法  官  林永村
以上正本證明與原本無異。
如不服本判決，應於判決送達後10日內，向本院提出上訴狀。
中    華    民    國    95    年    1     月    11    日
                                     書記官  李祥銘
附錄本判決論罪之法條：
中華民國刑法第349條
收受贓物者，處3 年以下有期徒刑、拘役或500 元以下罰金。
搬運、寄藏、故買贓物或為牙保者，處5 年以下有期徒刑、拘役
或科或併科1 千元以下罰金。
因贓物變得之財物，以贓物論。
中華民國刑法第330條
犯強盜罪而有第321 條第1 項各款情形之一者，處7 年以上有期
徒刑。
前項之未遂犯罰之。
中華民國刑法第328條
意圖為自己或第三人不法之所有，以強暴、脅迫、藥劑、催眠術
或他法，至使不能抗拒，而取他人之物或使其交付者，為強盜罪
，處5 年以上有期徒刑。
以前項方法得財產上不法之利益或使第三人得之者，亦同。
犯強盜罪因而致人於死者，處死刑、無期徒刑或10年以上有期徒
刑；致重傷者，處無期徒刑或7 年以上有期徒刑。
第一項及第二項之未遂犯罰之。
預備犯強盜罪者，處1 年以下有期徒刑、拘役或3 千元以下罰金
。
中華民國刑法第321 條
犯竊盜罪而有左列情形之一者，處6 月以上、5 年以下有期徒刑
：
一  於夜間侵入住宅或有人居住之建築物、船艦或隱匿其內而犯
    之者。
二  毀越門扇、牆垣或其他安全設備而犯之者。
三  攜帶兇器而犯之者。
四  結夥三人以上而犯之者。
五  乘火災、水災或其他災害之際而犯之者。
六  在車站或埠頭而犯之者。
前項之未遂犯罰之。


司法院資訊處製作；財團法人民間司法改革基金會備份。
